【裁判字號】    99,非抗,10
【裁判日期】    990930
【裁判案由】    拍賣抵押物
【裁判全文】
臺灣高等法院臺南分院民事裁定  99年度非抗字第10號
再  抗告人  甲○○
代  理  人  趙哲宏  律師
上列抗告人因與相對人臺南縣六甲鄉農會間拍賣抵押物事件，對
於中華民國99年8月20日臺灣臺南地方法院所為裁定（99年度抗
字第74號），提起再抗告，本院裁定如下：
    主  文
再抗告駁回。
再抗告程序費用新臺幣壹仟元由再抗告人負擔。
    理  由
一、再抗告意旨略以：系爭抵押權設定之本意，係為擔保以再抗
    告人為連帶保證人，第三人黃茂良為借款人，向相對人借款
    新臺幣（下同）45萬元及35萬元之債權。而以黃茂良為連帶
    保證人，第三人黃陳金葉為借款人，向相對人借款250萬元
    之債權（下稱系爭債權），則非系爭抵押權擔保之範圍。又
    依系爭抵押權登記內容，未就有關「抵押債權種類或範圍」
    之事項登記，土地、建物登記簿上「其他登記事項」欄僅註
    明「（空白）」，足見系爭抵押權就債權範圍之事項未依法
    登記，自不生物權之效力。相對人以僅載於抵押權設定契約
    書之附件，卻未依法登記於土地登記簿之事項，主張系爭債
    權為系爭抵押權擔保之範圍，並據以聲請拍賣抵押物，於法
    有違，爰再抗告求為廢棄原裁定云云。
二、按對於非訟事件抗告法院之裁定再為抗告，僅得以其適用法
    規顯有錯誤為理由，並經原法院之許可為限，非訟事件法第
    45條第3項定有明文。而所謂適用法規顯有錯誤，係指原裁
    定就其取捨證據所確定之事實適用法規顯有錯誤而言。又所
    謂有原則上之重要性，係指訴訟事件所涉及之法律見解意義
    重大，而有闡釋之必要而言。倘提起再抗告，未具體指出有
    如何適用法規顯有錯誤之情形，以及裁定所涉及之法律見解
    具有原則上重要性，其再抗告顯非合法。次按抵押權人於債
    權已屆清償期而未受清償者，得聲請法院拍賣抵押物，就其
    賣得價金而受清償，民法第873條定有明文。又聲請拍賣抵
    押物屬非訟事件，法院所為准許與否之裁定，無確定實體法
    上法律關係存否之性質，於債權及抵押權之存否，並無既判
    力，故祇須其抵押權已經依法登記，且債權已屆清償期而未
    受清償，法院即應為准許拍賣之裁定，而對於其法律關係有
    爭執者，得另提起訴訟解決，亦有最高法院94年度台抗字第
    270號裁定意旨足參。
三、查，相對人主張「再抗告人以其所有如原審99年度司拍字第
    227號附表所示之不動產（下稱系爭不動產）為相對人設定
    1,800,000元之最高限額抵押權，以擔保第三人黃茂良對相
    對人欠款之清償；嗣第三人黃陳金葉於90年4月10日邀同第
    三人黃茂良為連帶保證人，向相對人借款2,500,000元（即
    系爭債權），詎第三人黃陳金葉自92年2月10日起即未依約
    繳納本息，現尚欠本金共1,897,093元及利息、違約金」等
    情，有相對人於原審提出之抵押權設定契約書、其他約定事
    項、他項權利證明書、原審92執清字第40637號債權憑證、
    原審民事執行處強制執行金額計算書分配表、土地、建物登
    記謄本、借據為證。而依系爭不動產抵押權設定契約書「聲
    請登記以外之約定事項」欄載明「２設定原因：借款以及其
    他債務之擔保，３如附件其他約定事項所載」，已將黃茂良
    對相對人之其他債務之擔保，列為系爭抵押權擔保範圍，系
    爭抵押權既經設立登記，自形式審查，相對人主張系爭抵押
    權所擔保之債權已屆清償期而未受清償，即屬有據。原法院
    經形式上審查後，認符合民法第873條之規定，裁定准許拍
    賣系爭抵押物，自無不合。再抗告人所辯「系爭債權非系爭
    抵押權擔保之範圍，依土地、建物登記謄本，系爭抵押權就
    債權範圍之事項未依法登記，不生物權之效力」，核屬實體
    法上法律關係之爭執，應另循訴訟程序解決，非本件抗告程
    序所得救濟。原裁定據以駁回再抗告人之抗告，難認有適用
    法規顯有錯誤情形。
四、綜上，原法院因認抗告為無理由，予以裁定駁回，經核於法
    並無不合。再抗告意旨猶執前詞指摘原裁定不當，求予廢棄
    ，為無理由，應予駁回。
五、據上論結，本件再抗告為無理由，依非訟事件法第46條、第
    21條第2項，民事訴訟法第495條之1第2項、第481條、第449
    條第1項、第95條、第78條，裁定如主文。
中    華    民    國    99    年    9     月    30    日
                  民事第四庭    審判長法  官  吳上康
                                      法  官  王金龍
                                      法  官  陳珍如
上為正本係照原本作成。
不得抗告。
中    華    民    國    99    年    9     月    30    日
                                      書記官  易慧玲

司法院資訊處製作；財團法人民間司法改革基金會備份。
